臺灣高等法院臺中分院刑事裁定　　　　　 96年度毒抗字第5號
抗　告　人　臺灣臺中地方法院檢察署檢察官
被　　　告　甲○○
上列抗告人因被告聲請觀察勒戒案件，不服臺灣臺中地方法院中
華民國95年11月13日所為裁定 (95年度毒聲字第1342號）提起抗
告，本院裁定如下：
    主  文
原裁定撤銷，發回臺灣臺中地方法院。
    理  由
一、臺灣臺中地方法院檢察署檢察官於原審聲請意旨略以：被告
    甲○○基於施用第2級毒品之犯意，各於民國95年8月26、27
    日晚上，在臺中市○○區○○路93號家中，以玻璃球燒烤方
    式，施用第2級毒品甲基安非他命2次，為警於同月28日晚上
    11時許，在臺中市○○路 306巷10號前盤查查獲之事實，業
    據被告於偵查中自白不諱，且採尿送驗結果，呈甲基安非他
    命陽性反應（原審裁定誤載為呈嗎啡及甲基安非他命陽性反
    應），有詮昕科技股份有限公司出具之尿液檢驗報告1 紙附
    卷可稽，爰聲請裁定將被告送勒戒處所觀察、勒戒等語。
二、原裁定意旨略以：被告前於88年間因施用毒品案件，經聲請
    觀察、勒戒後，於 88年6月25日認無繼續施用傾向後釋放，
    並由檢察官於 88年6月25日為不起訴處分。復於88年間，因
    施用毒品案件，經檢察官起訴並聲請裁定令入戒治處所，施
    以強制戒治，於90年5月1日強制戒治執行完畢。起訴部分經
    判處施用第2級毒品部分有期徒刑10月、持有第1級毒品部分
    有期徒刑6月，定應執行刑有期徒刑 1年2月確定，經入監服
    刑，甫於94年9月4日縮短刑期執行完畢出監，此有臺灣高等
    法院被告全國前案紀錄表在卷可考。準此，被告既於觀察、
    勒戒及強制戒治執行完畢釋放後 5年內，再犯前開連續施用
    第2級毒品安非他命之犯行，本案被告施用第1、2級毒品（
    應為施用第 2級毒品之誤）之犯行，即與毒品危害防制條例
    第 20條所規定之「初犯」或「5年後再犯」之要件未合，是
    應依毒品危害防制例第 23第2項之規定直接訴追處罰，毋須
    再重新施予觀察勒戒之處遇，故檢察官聲請對被告施以觀察
    勒戒即有未洽，應予駁回。
三、抗告意旨略以：被告曾於 88年間因施用第2級毒品案件，經
    檢察官聲請強制戒治並提起公訴，嗣於90年5月1日強制戒治
    執行完畢釋放。起訴施用第2級毒品部分經判處有期徒刑 10
    月、持有第1級毒品部分判處有期徒刑6月，定應執行刑有期
    徒刑1年2月確定，於94年9月4日縮短刑期執行完畢，是該戒
    治並起訴處罰係屬同1次犯之施用毒品行為，而被告遲至 95
    年8 月28日再經警查獲其於95年8月26、27日施用第2級毒品
    之犯行，被告再犯施用毒品罪之時間，距離其前案經強制戒
    治執行完畢時間顯逾 5年，期間並未再犯施用毒品罪，故自
    應再聲請法院裁定觀察勒戒，原審未查，率以駁回聲請，實
    有未洽等語。
四、按施用第1、2級毒品為犯罪行為，毒品危害防制條例第10條
    定有處罰明文。故施用第1、2級毒品者，依前揭規定本應科
    以刑罰。惟基於刑事政策，對合於一定條件之施用者，則依
    同條例第20條、第23條之規定，施以觀察、勒戒及強制戒治
    之保安處分。毒品危害防制條例於92年7月9日修正公布，自
    93年1月9日施行，其中第20條、第23條將施用毒品之刑事處
    遇程序，區分為「初犯」及「5年內再犯」、「5年後再犯」
    。依其立法理由之說明：「初犯」，經觀察、勒戒或強制戒
    治後，應為不起訴處分或不付審理之裁定；經觀察、勒戒或
    強制戒治執行完畢釋放後，「 5年內再犯」者，因其再犯率
    甚高，原實施之觀察、勒戒及強制戒治既已無法收其實效，
    爰依法追訴或裁定交付審理。至於經觀察、勒戒或強制戒治
    執行完畢釋放後，「 5年後再犯」者，前所實施之觀察、勒
    戒或強制戒治已足以遮斷其施用毒品之毒癮，為期自新及協
    助其斷除毒癮，仍適用「初犯」規定，先經觀察、勒戒或強
    制戒治之程序(最高法院95年5月9日第7次刑事庭會議紀錄參
    照）。
五、經查被告於87、88年間因施用毒品案件，經 2次觀察、勒戒
    後，分別於 87年8月7日及88年6月25日認無繼續施用毒品傾
    向釋放，又於88、89年間，因施用毒品案件，經臺灣臺中地
    方法院檢察署分別以88年度偵字第 16868號（下稱前案）及
    89 年度偵緝字第 3177號（下稱後案）起訴，前案並聲請裁
    定令入戒治處所施以強制戒治，業經准許，後案併前案執行
    強制戒治，於90年5月1日強制戒治執行完畢，嗣前案經判處
    有期徒刑8月確定，於 92年7月5日縮刑期滿執行完畢，後案
    經判處有期徒刑 10月確定，與另案持有第1級毒品罪所處有
    期徒刑 6月部分，定應執行刑為有期徒刑1年2月確定，至94
    年9月4日縮短刑期執行完畢等情，有臺灣高等法院被告全國
    前案紀錄表、全國施用毒品案件紀錄表、本院89年度上易字
    第77號、第2060號、92年度上訴字第1583號刑事判決各1 份
    在卷可稽。由上可知被告所犯前案及後案施用毒品案件，於
    90年 5月1日強制戒治執行完畢後，於5年內並未「再犯」施
    用毒品罪，被告至本案95年8月26、27日始再施用第2級毒品
    ，已逾上開強制戒治執行完畢後5年，即屬5年後再犯情形。
    原審裁定認被告於強制戒治執行完畢釋放後 5年內，再犯施
    用第2級毒品犯行，應依毒品危害防制例第23第2項之規定直
    接訴追處罰，毋須再重新施予觀察勒戒之處遇，顯有違誤。
    檢察官抗告意旨指摘及此，為有理由，自應由本院將原裁定
    撤銷，發回臺灣臺中地方法院另為適法之裁定。
爰依刑事訴訟法第413條前段，裁定如主文。
中　　華　　民　　國　　96　　年　　1 　　月　　5 　　日
               刑事第八庭  審判長法　官  羅  得  村
                                 法　官　劉  榮  服
                                 法　官　張  靜  琪
上列正本證明與原本無異。
不得抗告。
                                 書記官  陳  妙  瑋
中　　華　　民　　國　　96　　年　　1　　月　　 5　　日
